臺灣基隆地方法院刑事判決　　　　　　　　　　　　　九十三年度簡上字第七九號
　　公　訴　人　臺灣基隆地方法院檢察署檢察官
　　上　訴　人　乙○○　男　三.
　　即　被　告
　　選任辯護人　張漢榮律師
　　　　　　　　侯傑中律師
右上訴人因妨害公務案件，不服本院九十三年度基簡字第四九九號，中華民國九十三
年六月三十日第一審判決（起訴案號：臺灣基隆地方法院檢察署九十三年度偵字第八
六六號）提起上訴，本院判決如左：
    主  文
原判決撤銷。
乙○○假借職務上之機會毀棄公務員職務上掌管之文書，處有期徒刑肆月。緩刑年
。
    事  實
一、緣乙○○自民國（下同）八十八年十二月六日起在基隆市港務警察局保安隊擔任
    警員，為公務員，並於九十二年初調該局外港分駐所服崗哨勤務，依法執行協助
    處理違反港務法令有關事項及其他有關警察勤（業）務執行事項，亦知悉為確保
    基隆港港區安全，維護碼頭內現場裝卸作業秩序，凡與輪船裝卸及倉庫作業有關
    之載運貨物車輛進出碼頭時，應依規定申請核發車輛通行單，再持所核發之車輛
    通行單，經該轄區派出所員警組成之崗警查驗後，方可進出基隆港，事後轄區派
    出所員警應妥善保存上開車輛通行單，作為追蹤業者、進出車輛之依據。乙○○
    於九十三年一月十九日二十時至二十四時，在基隆港西三十二號碼頭第六崗哨執
    行職務，負責管制進出行政院農業委員會動植物防疫檢疫局基隆分局所屬檢疫燻
    蒸消毒場之車輛，於當日二十三時五十分許，因先前購買湯麵之湯汁不慎外漏，
    致使十二張原放置於抽屜內「進口裝運車輛駛入燻蒸消毒場經碼頭管制區通行准
    單」之車輛通行單污損，乙○○為避免遭主管責罵，明知上開車輛通行單係公務
    員職務上掌管之文書，且需繳回分駐所值班台簽收保管，竟基於毀損之犯意，徒
    手自中間位置，一併將該十二張車輛通行單攔腰撕成兩半，再揉成紙團後丟棄於
    垃圾桶中，藉此隱匿遭撕毀之文書。惟隨即經其主管發覺，並將遭毀損之車輛通
    行單一一找回予以黏貼，而知悉上情，然仍有一張「進口裝運車輛駛入燻蒸消毒
    場經碼頭管制區通行准單」（即卷附編號二之車輛通行單）之部分紙片未能尋獲
    ，致使無法辨認其全部內容，致令不堪使用。
二、案經基隆市港務警察局移送臺灣基隆地方法院檢察署檢察官聲請簡易判決處刑。
    理  由
一、訊據被告乙○○對於右揭妨害公務之犯行，坦承不諱，並經證人丙○○、甲○○
    證述明確（詳偵查卷第七頁、本院九十三年十一月十日審判筆錄），復有被告乙
    ○○於九十三年一月二十一日於八尺門派出所之報告乙紙、遭撕毀之「進口裝運
    車輛駛入燻蒸消毒場經碼頭管制區通行准單」十二張、行政院農業委員會動植物
    防疫檢疫局九十三年四月十三日防檢二字第０九三一０九一九三號函、九十三年
    八月十六日防檢四字第０九三一四二０五六六號函、行政院農業委員會動植物防
    疫檢疫局基隆分局九十三年四月八日防檢基總字第０九三一五二一０四七號函及
    所附「基隆港區載運貨物車輛通行單核放須知」修正草案、內政部警政署基隆港
    務警察局九十三年八月十日基港警刑字第０九三０００八七八０號函附卷可稽。
    本件事證明確，被告犯行堪以認定，應依法論科。
二、查報驗業者，為進出基隆港西三十二號碼頭內行政院農業委員會動植物防疫檢疫
    局基隆分局所屬之燻蒸消毒場，需先向行政院農業委員會動植物防疫檢疫局基隆
    分局申請核發「進口裝運車輛駛入燻蒸消毒場經碼頭管制區通行准單」（共二聯
    ，第一聯交給港警，做為車輛進出碼頭用，第二聯為存根聯，由該分局留存），
    再持該通行准單於基隆港西三十二碼頭，交由港警核對通行准單上貨車司機之姓
    名、
    於下崗哨後，把收回之准單張數登載在分駐所之工作紀錄簿，並將准單裝訂成冊
    ，交給值班台員警簽收保管，放置在儲藏室，保管二年，以便存查等情，業據證
    人丙○○，甲○○於本院結證屬實（詳本院九十三年十一月十日審判筆錄），並
    有前述行政院農業委員會動植物防疫檢疫局九十三年四月十三日防檢二字第０九
    三一０九一九三號函、九十三年八月十六日防檢四字第０九三一四二０五六六號
    函、行政院農業委員會動植物防疫檢疫局基隆分局九十三年四月八日防檢基總字
    第０九三一五二一０四七號函及所附「基隆港區載運貨物車輛通行單核放須知」
    修正草案、內政部警政署基隆港務警察局九十三年八月十日基港警刑字第０九三
    ０００八七八０號函附卷可稽，準此，本件「進口裝運車輛駛入燻蒸消毒場經碼
    頭管制區通行准單」應屬刑法第一百三十八條所謂公務員職務上掌管之文書無疑
    。被告將前開通行准單十二張撕毀並丟棄在垃圾筒內，核其所為，係犯刑法第一
    百三十八條之毀棄公務員職務上掌管之文書罪，原審依刑事訴訟法第四百四十九
    條第一項、第四百五十四條第二項，刑法第一百三十八條、第一百三十四條，逕
    以簡易判決處刑有期徒刑六月，並諭知易科罰金之折算標準，固非無見。惟查：
    「進口裝運車輛駛入燻蒸消毒場經碼頭管制區通行准單」二聯單，第二聯存根聯
    在行政院農業委員會動植物防疫檢疫局基隆分局核發時即由該分局留存，第一聯
    則交由崗哨警員核對無訛後收回保管，方便日後追蹤業者、進出車輛之依據，本
    件被告撕毀之上開准單為第一聯，業經報驗業者使用後交給崗哨警員保管，被告
    雖將保管之准單撕毀，但仍有第二聯存根聯在基隆分局可供存查，因此，被告犯
    行危害不大，且被告於本院審理時已坦白認錯，原審判處有期徒刑六月，似嫌過
    重，是以，原審判決尚有未洽，上訴人上訴意旨指陳撕毀者非公務員職掌之公文
    書雖無理由，惟原判決既有上開違誤之處，自屬難以維持，應由本院撤銷原判決
    ，並審酌被告犯罪之動機，及犯後坦白認錯，態度良好等一切情狀，量處如主文
    第二項所示之刑。末以，被告前未曾受有期徒刑以上之宣告，此有台灣高等法院
    被告全國前案紀錄表一紙附卷可稽，其因一時失慮致罹刑典，其經此次罪刑宣告
    之教訓，信無再犯之虞，爰依刑法第七十四條第一款之規定，宣告緩刑三年，以
    啟自新。
據上論斷，應依刑事訴訟法四百五十五條之一第三項、第三百六十九條第一項前段、
第三百六十四條、第二百九十九條第一項前段，刑法第一百三十八條、第一百三十四
條、第七十四條第一款，判決如主文。
本案經檢察官林伯宇到庭執行職務。
中　　　華　　　民　　　國　　九十三　　年　　　十一　　月　　二十四　　日
                                臺灣基隆地方法院刑事第二庭
                                審判長　法 　　 官  王福康
                                        法 　　 官  何怡穎
                                        法 　　 官  齊　潔
右正本證明與原本無異。
本件判決不得上訴。
                                        書　記　官  莊國南
中　　　華　　　民　　　國　　九十三　　年　　  十一　　月　　二十四　　日
附錄論罪法條：
中華民國刑法第一百三十八條：
(妨害職務上掌管之文書物品罪)
毀棄、損壞或隱匿公務員職務上掌管或委託第三人掌管之文書、圖畫、物品，或致令
不堪用者，處五年以下有期徒刑。
